【裁判字號】    99,交聲,2131
【裁判日期】    990730
【裁判案由】    交管條例聲異
【裁判全文】
臺灣板橋地方法院刑事裁定            99年度交聲字第2131號
原處分機關  交通部公路總局臺北區監理所
異  議  人  甲○○
上列異議人即受處分人因違反道路交通管理處罰條例案件，對於
交通部公路總局臺北區監理所於民國99年7 月2 日所為北監營裁
字第裁40-AEY760016號、40-AEY760017號裁決處分，聲明異議，
本院裁定如下：
    主  文
異議均駁回。
    理  由
一、原處分意旨略以：異議人即受處分人甲○○於民國99年5 月
    6 日20時4 分許，駕駛所有車牌號碼756-B8號營業小客車，
    在臺北車站西側，因違規不緊靠道路右側即臨時停車加以載
    客，待臺北市政府警察局中正一分局交通分隊執行疏導員警
    查知，要求異議人靠邊停車欲予製單舉發，異議人竟不予理
    會，立即變換車道靠內駛離，員警乃依記得車號逕行舉發移
    送，交通部公路總局臺北區監理所（下稱原處分機關）乃依
    道路交通管理處罰條例第55條第4 款、第60條第1 項、第63
    條第1 項第1 款（漏載款次）規定，分別裁處異議人罰鍰新
    臺幣（下同）300 元、3,000 元，並記違規點數1 點。
二、異議人聲明異議意旨略以：伊知道臺北車站西側不能載客，
    伊當天行經該處時因為有乘客在路邊向伊招停，伊好心告知
    說此處不能載客，應該是舉發員警誤認伊最後有搭載該名乘
    客才開單，又伊當時並沒有看到員警有作出攔車之手勢，且
    當時更有3 、4 輛車在旁，伊自無可能知道員警是在攔伊，
    本件舉發若確屬實，當有照片等物證可憑，以免錯置，為此
    聲明異議，請求撤銷原處分等語。
三、按汽車駕駛人臨時停車不緊靠道路右側者，處300 元以上60
    0 元以下罰鍰；又汽車駕駛人，駕駛汽車有違反本條例之行
    為，經交通勤務警察制止時，不聽制止或拒絕停車接受稽查
    而逃逸者，除按各該條規定處罰外，處3,000 元以上6,000
    元以下罰鍰。道路交通管理處罰條例第55條第4 款及同條例
    第60條第1 項分別定有明文；而汽車駕駛人駕駛汽車違反道
    路交通管理處罰條例第60條第1 項規定者，除應依該條所規
    定之罰鍰處罰外，並予記違規點數1 點，道路交通管理處罰
    條例第63條第1 項第1 款亦有明定。
四、經查：
（一）異議人駕駛所有前開營業小客車於99年5 月6 日20時4 分
      許，因在臺北車站西側有未緊靠道路右側臨停載客之舉動
      ，遭臺北市政府警察局中正一分局交通分隊於該處執行交
      通疏導員警以汽車駕駛人有臨時停車不緊靠道路右側之違
      規行為當場製單舉發此情，業據證人即本件舉發員警乙○
      ○到庭具結證稱：因為那裡規定計程車不能載客，所以從
      異議人靠近火車站西側道路時，伊就開始注意異議人了，
      那時有人招停異議人之計程車，伊站在異議人前面，載客
      後就要直行離開，伊看得很清楚，異議人有載客，異議人
      車輛離去後，伊就記下車號，逕行舉發，當時一定會先記
      車號，在當地用掌上型電腦查明車籍，且伊身上有小筆記
      本記載，以免錯誤等語描述明確，並有臺北市政府警察局
      99年5 月6 日北市警交字第AEY760016 號舉發違反道路交
      通管理事件通知單影本乙紙可供佐證，而異議人事實上亦
      不否認曾於前開期間行經臺北車站西側，雖其另辯稱當時
      係因有乘客欲招停上車，基於好心便告訴對方表示該處無
      法載客，並請該人前往臺北車站地下室坐車云云，惟異議
      人既已深諳該處不得停車載客之規定，當下逕行駕車駛離
      即可，何須再向該名乘客另作說明，苟異議人對之真有勸
      說之舉，在持續行進之間，又怎能存有充分餘裕完整詳盡
      表示如上，異議人前開說詞大異情理之處實甚顯著，無論
      最終有無載客，其確有臨時停車之違規舉動要屬明確。至
      異議人另表示本件並無照片等物可憑以認定違規情事，證
      據應有不足，但按交通違規事實往往驟然而現、稍縱即逝
      ，若硬性要求舉發員警不分違規情節，一律必須預留證據
      ，俾便事後提出供法院審查，除有現實技術可行性之困難
      外，勢更將大幅提高交通管理之行政成本，並嚴重削弱道
      路交通管理之行政效能，且舉發交通違規行為之處分亦屬
      行政行為，除應遵循公正、公開與民主之程序，確保依法
      行政之原則，以保障人民權益，亦應兼顧提高行政效能，
      是以本件既已得由舉發員警到庭結證異議人之違規情節屬
      實如前，且其所述之間復無足為影響陳稱憑信性之嚴重瑕
      疵，自不得再由異議人空言本件未曾拍照存證予以恣意指
      摘。
（二）異議人有於上揭時、地，不緊靠道路右側臨時停車之違規
      狀況，業經本院認定如前，而異議人當時更曾在遭員警發
      現上情並指示其靠邊停車之際，另有拒絕停車接受稽查逕
      自逃逸之行為此節，亦同經證人乙○○以：伊就吹哨，作
      手勢攔停，結果異議人本來直行，伊站在他直行車道上，
      異議人就直接左切到內側車道離開，伊就再轉到其車道上
      攔停，異議人竟又切到更內側的車道，當時他已經很接近
      伊了，所以伊無法再攔停，伊當時是直接用手比，指向該
      車，請其靠邊停，所以很明確的知道異議人有發現伊，伊
      最後在車道上跟他的車非常接近，都可以看到車內的人，
      伊的手都放到他的擋風玻璃前面了等語證稱明白，且有臺
      北市政府警察局99年5 月6 日北市警交字第AEY760017 號
      舉發違反道路交通管理事件通知單影本乙紙存卷為憑，由
      是可見，本件舉發員警乙○○乃係在臺北車站西側道路執
      行交通疏導勤務時，偶然發現異議人先有之臨停違規行為
      ，始起意加以取締，且依上開所證，員警乙○○雖未及時
      就異議人違停情形拍照，惟其於異議人逕自駕車離去後仍
      立刻反應查知車主資料，並為後續之製單處理程序，即便
      異議人亦未對此質疑員警乙○○於攔停時或有誤認，足徵
      員警乙○○斯時確已清楚針對異議人所駕車輛作出停駛受
      查之明確指示。異議人固再以不知道係其遭員警攔停為辯
      ，然觀諸其於表示因那裡還有停一輛自用車，當時以為員
      警在對自用車招手，為本院質以該車有何違規情事，何以
      錯認員警係指向該車後，異議人方又改稱：那時候車邊就
      是有好幾輛車子云云之閃爍態度，首已可見其存有隱瞞，
      遑論一般用路駕車之人，在發現前有員警指示停車之際，
      無論自忖違規與否，為免糾紛更生誤會，鮮有不先作停車
      動作，確認員警意涵之理，異議人駕駛計程車載客為業，
      對此豈能諉作不知，異議人既已發現員警攔停之情，竟不
      再作確認只求直接離去，倘非意在逃逸，又能有何妥適解
      釋。本件舉發員警乙○○身為執法人員，與異議人既素不
      相識，無任何宿怨仇隙可言，發現異議人前開違規行為，
      純因執行勤務位處該地始偶然發現，其當無在執行勤務中
      ，刻意舉發異議人之任何動機，甚甘冒偽證之罪責，於本
      院調查中到庭具結為虛偽之陳述，以羅織誣陷異議人之可
      能或必要，其本於親自見聞異議人違規事實之確信，而製
      單舉發，當無違誤之處。準此，本件異議人確實先有臨停
      不緊靠道路右側之行為，則其嗣後在舉發員警正立車前，
      明白作成手勢鳴哨，藉以示意阻止離去之時，猶不理會而
      逕自駕車離去，經核自係拒絕停車接受稽查而逃逸之另一
      違規舉動，異議人一再空言否認，要無足採。
五、綜上所述，異議人所有前揭車輛確曾在前開時、地，先因臨
    時停車不緊靠道路右側，經警察攔停卻不聽從，進而另為拒
    絕停車接受稽查而逃逸之違規行為，原處分機關依前開道路
    交通管理處罰條例第55條第4 款、第60條第1 項，分別裁處
    受處分人罰鍰300 元、3,000 元，並依同條例第63條第1 項
    第1 款記違規點數1 點，尚無違誤。異議人猶執前詞指摘原
    處分不當，皆無理由，自應將其異議均予駁回。
據上論斷，應依道路交通案件處理辦法第19條，裁定如主文。
中    華    民    國    99    年    7     月    30    日
                  交通法庭    法  官  盧軍傑
上列正本證明與原本無異。
如不服本裁定，應於裁定送達後五日內敘明抗告理由，向本院提
出抗告狀。
                              書記官  周玉茹
中    華    民    國    99    年    8     月    2     日

司法院資訊處製作；財團法人民間司法改革基金會備份。
